臺灣高等法院民事判決
                                      108年度上字第999號
上  訴  人  凱達營造股份有限公司

法定代理人  陳威成  



訴訟代理人  楊閔翔律師
            楊鈞任律師
被 上訴 人  富麗金建設有限公司

法定代理人  田文宣  

訴訟代理人  李旦律師
            江俊賢律師
複 代理 人  蘇厚安律師
上列當事人間請求清償借款事件，上訴人對於中華民國108年5月
15日臺灣宜蘭地方法院106年度重訴字第84號第一審判決提起上
訴，本院於108年12月10日言詞辯論終結，判決如下：
    主      文
上訴駁回。
第二審訴訟費用由上訴人負擔。
    事實及理由
本件上訴人於原審起訴及本院主張：
㈠被上訴人於民國（下同）106年4月間，向伊借款新臺幣（下同
  ）600萬元，言明1個月內歸還，伊基於兩造間有工程合作關係
  ，遂同意借款予被上訴人，伊並向訴外人唐承開發建設有限公
  司（下稱唐承公司）調借款項，唐承公司於106年4月19日逕行
  將600萬元，匯至被上訴人於華南商業銀行股份有限公司宜蘭
  分行（下稱華南銀行）所開設之第000000000000號甲存帳戶（
  下稱系爭甲存帳戶），是兩造間已成立600萬元之消費借貸契
  約（下稱系爭借款契約）。詎系爭借款契約還款期限屆至後，
  經伊多次催告被上訴人返還借款，其竟否認向伊借款，因系爭
  借款係由被上訴人之實質負責人胡議聰代表、代理被上訴人向
  伊借款，縱其無代表、代理權限，被上訴人亦應負表見代理之
  授權人責任，為此，爰先位依民法第478條之規定，提起本件
  訴訟請求其清償系爭借款。倘認胡議聰無代表、代理被上訴人
  之權限，亦無成立表見代理，兩造間未成立系爭借款契約，則
  被上訴人收受系爭600萬元即無法律上原因，並致伊受有損害
  ，爰備位依民法第179條之規定，請求返還，並聲明：⒈被上訴
  人應給付上訴人600萬元，及自起訴狀繕本送達之翌日起至清
  償日止，按年息5%計算之利息；⒉願供擔保請准宣告假執行。
㈡被上訴人公司工程之洽談、估價、簽約等事項均由胡議聰處理
  ，實質執行其公司業務，原審逕認胡議聰僅為連絡窗口非實質
  負責人，亦未交代不採用證人證述之理由，有理由不備之違法
  。又原審認600萬元借款數目非小，借貸程序應嚴謹，卻認借
  貸關係存於私人間，顯違經驗法則；且原審忽略被上訴人知悉
  借款情事未為反對，逕認不存在表見代理，認事用法亦有違誤
  ，理由顯有矛盾。另胡議聰未就擔保金契約提出書面等證明，
  原審逕認契約存在，據此認被上訴人無不當得利，實有理由不
  備之違法等語。
被上訴人則以：
㈠上訴人透過胡議聰引介，兩造於104年3月1日簽訂工程承攬合約
  書（下稱系爭工程合約），約定由上訴人以總價7,450萬元承
  攬伊之水源大院65戶集合住宅新建-結構工程；復於106年2月6
  日簽訂承攬合約（下稱系爭裝修合約），約定由上訴人以總價
  1億660萬元承攬伊之水源大院65戶集合住宅新建-裝修工程。
  惟伊陸續發現上訴人於系爭工程合約施作部分有重複收費，無
  下包收據，單據與請款金額不符等情事，兩造於溝通後遂於10
  6年5月4日簽訂解除合約協議書（下稱系爭解約協議），合意
  解除系爭裝修合約。但因上開工程尚有爭議須待查明，胡議聰
  遂與伊約定在該等爭議釐清前，由胡議聰提供600萬元予伊作
  為擔保，待爭議解決後伊再返還。匯入系爭甲存帳戶之600萬
  元款項，即是胡議聰表示要交付伊之擔保金，故伊係基於伊與
  胡議聰間之擔保金契約而收受該600萬元，並非無法律上原因
  。至於胡議聰如何籌措該600萬元，伊無從過問亦與伊無涉，
  且胡議聰非伊之實質負責人，伊亦無授權胡議聰代理伊向上訴
  人借款，更無表見代理之情狀，故上訴人主張系爭借款存在於
  兩造之間，實屬無據。
㈡系爭600萬元非伊向上訴人之借款，而上訴人亦無證據足以證明
  係伊之借貸。另胡議聰向上訴人借貸不合於表見代理之規定，
  胡議聰自行向上訴人為借款與伊無涉，且伊與上訴人、唐承公
  司尚非縮短給付關係，是其主張不當得利於法無據等語，資為
  抗辯。
原審就上訴人之請求，判決上訴人敗訴，上訴人不服，提起上
  訴，並聲明：㈠原判決廢棄；㈡被上訴人應給付上訴人600萬元
  及自起訴狀繕本送達翌日起，按年息5%計算之利息；㈢願供擔
  保請准宣告假執行。被上訴人則為答辯聲明：㈠上訴駁回；
  ㈡如受不利判決，願供擔保請准宣告免為假執行。
兩造所不爭執之事項：
㈠陳逢澤為上訴人之董事，亦為上訴人董事長陳威成之父；被上
  訴人前任及現任董事長胡鎧麟、田文宣為夫妻，胡議聰為胡鎧
  麟之父，有戶籍謄本及公司變更登記表可參（見原審卷第34-
  35、37-40、43-45頁）；陳逢澤與胡議聰為好友。
㈡兩造於104年3月1日簽訂系爭工程合約，約定由上訴人以總價7,
  450萬元承攬被上訴人之水源大院65戶集合住宅新建-結構工程
  ，有系爭工程合約可參（見原審卷第51-55頁）。
㈢上訴人於106年1月間向被上訴人請領1,100萬元工程款，被上訴
  人於106年1月間，簽發面額分別為1千萬元、1百萬元，發票日
  均為106年4月20日、受款人均為上訴人之支票兩紙（下稱系爭
  支票）交上訴人，上訴人執系爭支票向銀行申請票款融資，有
  工程計價請款單、統一發票及系爭支票可參（見原審卷第  14
  0-141、69頁）。
㈣兩造於106年2月6日簽訂系爭裝修合約，約定由上訴人以總價1
  億660萬元承攬被上訴人之水源大院65戶集合住宅新建-裝修工
  程，有系爭裝修合約可參（見原審卷第56頁）。
㈤陳逢澤與胡議聰於106年4月間，商議系爭600萬元借款事宜，商
  議完成，胡議聰於同年月19日在記載「106/4/19胡董暫借陸佰
  萬現金」、「合作金庫銀行申請墊付國內票款票據明細表」等
  文字之字據旁，簽署「胡議聰4/19」等字（下稱系爭字據），
  有系爭字據可參（見原審卷第69頁）。
㈥上訴人與唐承公司於106年4月19日簽訂借款契約書，約定上訴
  人向唐承公司借款600萬元，唐承公司應於106年4月19日前將
  款項，匯至被上訴人於華南銀行所開設之系爭甲存帳戶，有借
  款契約書可參（見原審卷第6頁）。
㈦唐承公司於106年4月19日匯款600萬元至被上訴人之系爭甲存帳
  戶，有匯款回條聯附卷可稽（見原審卷第8頁）。
㈧兩造於106年5月4日簽訂系爭解約協議，合意解除系爭裝修合約
  ，有系爭解約協議可參（見原審卷第57頁）。
㈨上訴人於106年7月19日、106年8月3日定期催告被上訴人返還系
  爭借款；被上訴人於106年7月31日、106年8月10日函覆其未向
  上訴人借款，有存證信函、律師函、掛號函件執據可參（見原
  審卷第9-20頁）。
本件之爭點：㈠系爭600萬元之借款人為何人？㈡胡議聰是否為被
  上訴人之代表人？其是否代表被上訴人向上訴人借貸系爭600
  萬元？㈢胡議聰是否代理被上訴人向上訴人借貸系爭600萬元？
  ㈣被上訴人有無足使上訴人認其有授與代理權予胡議聰之表現
  行為？㈤上訴人依民法第478條之規定，請求被上訴人返還600
  萬元借款，是否有理由？㈥上訴人依民法第179條之規定，請求
  被上訴人返還600萬元，是否有理由？茲分別析述如下：
㈠系爭600萬元之借款人應為胡議聰：
⒈陳逢澤與胡議聰於106年4月間，商議系爭600萬元借款事宜，其
  等分別於原審到庭就系爭借款之緣由及商議情節等各項證述如
  下：
⑴陳逢澤證稱：胡議聰於106年4月18日上午10點左右到伊辦公室
  ，說過兩天被上訴人有2張支票要給上訴人兌現，是否能將該2
  張支票撤票，伊詢問公司會計李芝伃和媳婦林詠曛是否能撤票
  ，她們說因為已經交給銀行票貼，不能撤票，伊跟胡議聰說能
  不能自己想辦法，其說差600萬元工程資金，看伊這邊能不能
  幫他兌現，約1個月後會開支票還給上訴人。當時伊沒有答應
  ，因為不確定上訴人之資金是否足夠，後來胡議聰走了，伊兒
  子在辦公室，伊媳婦進進出出，伊即詢問兒子及媳婦是否有60
  0萬元資金借給胡議聰就是富麗金公司，因為原本兌現支票的
  發票人是被上訴人，本來伊媳婦不贊成，說對方要借款的話，
  要要求對方開立本票擔保或簽立暫借款的同意書，因此伊就向
  胡議聰表達上開借貸條件，胡議聰說好，到了翌日（19日）胡
  議聰到伊辦公室，伊請胡議聰簽立暫借款同意書，也就是在暫
  借款的單據上簽名，他走了之後，伊媳婦打電話跟他說還是要
  開立本票，之後胡議聰就打電話向伊表示不要簽立本票，他1
  個月後就會開立支票還款，伊說好，即交代兒子及媳婦把錢匯
  款給他，是匯款600萬元；胡議聰向上訴人借款600萬元的理由
  ，是因為由被上訴人簽發之系爭支票將於106年4月20日屆期，
  恐無法兌現，怕有跳票情事，因此請上訴人借款支應，避免票
  信產生問題等語（見原審卷第148-152頁）。
⑵胡議聰證稱：106年4月間，伊個人有向陳逢澤借款600萬元，伊
  有在暫借款同意書上簽名。伊向陳逢澤借款是因為伊介紹被上
  訴人的水源大院案件給陳逢澤，陳逢澤說一定會用最低價錢承
  攬上開案件，在興建過程中，水源大院的股東覺得承攬合約價
  格太高，就開始質疑伊兒子胡鎧麟，因為他當時是被上訴人之
  負責人，也質疑伊和陳逢澤是串通合謀污被上訴人的錢，當時
  伊建議被上訴人再找一家營造廠估價，若價錢差不多，就解釋
  清楚了。結果另一個營造廠估價總額比上訴人承攬契約之總價
  低約20%，被上訴人之隱名股東就開會大罵伊與陳逢澤串通，
  並表示要將最後2張工程款支票提存到法院，要對伊和陳逢澤
  提告，當時伊覺得這中間可能有誤會，伊建議說萬一是誤會的
  話，對兩家公司名譽都會造成很大傷害。伊為證實清白，也不
  想看到伊兒子被罵，就向被上訴人股東們說最後這2張票，伊
  會提供600萬元兌現，若證實上訴人是高報價格，伊會負責到
  底。上開2張支票就是暫借款同意書上合作金庫記載明細表內
  所載票據號碼的該2張支票，他們同意伊的建議。伊約於106年
  4月15、16日找陳逢澤表達伊跟股東間的事情，陳逢澤當時覺
  得報價差距應該是誤會，並同意借款600萬元作為伊向被上訴
  人承諾的保證金。106年4月19日陳逢澤的會計打電話給伊，要
  伊去簽立借據，就是暫借款同意書，伊早上約9點多過去上訴
  人公司簽名，簽名後伊就離開，約中午時，會計打電話給伊，
  要求伊再過去簽立本票，伊當時不太高興，即打電話向陳逢澤
  反應上訴人公司要求開立本票這件事情，陳逢澤向伊抱歉，說
  年輕人不懂事，並表示他會處理，叫伊不用開本票。伊借款60
  0萬元是要作為伊給付給被上訴人之擔保金，證明伊沒有跟陳
  逢澤合謀串通污被上訴人的錢，等水落石出證明伊的清白後，
  被上訴人會再把錢還給伊；106年4月15日去跟陳逢澤借錢時，
  陳逢澤說對帳清楚後，就可以解釋誤會，於106年4月19日被上
  訴人請外部記帳師去查核上訴人的帳，查核結果，竟然錯帳部
  分有兩千多萬元，伊有向陳逢澤反應，陳逢澤說請被上訴人的
  股東至其辦公室，請陳逢澤會計與他們對帳，對清楚就好了，
  當時伊有跟陳逢澤商量，伊怕他們來了之後會吵架，我們找一
  個共同認識的人，是被上訴人之隱名股東，也是陳逢澤的股東
  ，當過立委，雙方由他來主持這個對帳事情，若清楚後，由他
  說服被上訴人的股東，這樣大家比較接受，但是第一次對帳會
  議，不知道是上訴人沒有準備好，結果無法對起來，又再約第
  二次的對帳，愈對問題愈多，問題也沒有解決等語（見原審卷
  第153-157頁）。
⑶是由陳逢澤與胡議聰上開證述觀之，其等對借款之過程大致相
  符，但對借款之緣由兩人所述不一，陳逢澤證稱胡議聰向上訴
  人借款600萬元的理由，是因為由被上訴人簽發之系爭支票將
  於106年4月20日屆期，恐無法兌現，怕有跳票情事，因此請上
  訴人借款支應，避免票信產生問題等語；胡議聰證稱因其介紹
  被上訴人的水源大院案件給陳逢澤，興建過程中，水源大院的
  股東認承攬合約價格太高，質疑伊兒子胡鎧麟即當時被上訴人
  之負責人，也質疑伊和陳逢澤是串通合謀污被上訴人的錢，經
  委託另一營造廠估價之結果比上訴人承攬契約之總價低約20%
  ，被上訴人之隱名股東開會大罵伊與陳逢澤串通，並表示要將
  最後2張工程款支票提存到法院，要對伊和陳逢澤提告，伊為
  證實清白，也不想看到伊兒子被罵，就向被上訴人股東們說最
  後這2張票，伊會提供600萬元兌現，若證實上訴人是高報價格
  ，伊會負責到底，伊始向陳逢澤借款600萬元作為伊向被上訴
  人承諾的保證金等語。準此，本件首須探究陳逢澤與胡議聰證
  述系爭借款之緣由，何人所述為可採。
⒉證人即任職於上訴人擔任總經理之李易儒證稱：兩造間就系爭
  工程金額爭議的會議，伊有稍微了解，但細節都是公司處理，
  會議伊有參加過一次，伊知道被上訴人有就工程上提出一些問
  題，針對問題伊有交代工地主任去查明釐清，並提供資料，還
  有補充計算式說明，伊不知道被上訴人有提出重複計價及計價
  不實的問題等語（見原審卷第143、146-147頁）。另陳逢澤證
  述系爭工程案，主要是由李易儒負責工程協調、包商，工程協
  調主要是胡議聰和李易儒來討論等語（見原審卷第149頁背面
  ）。是依李易儒、陳逢澤上開所述，李易儒負責系爭工程協調
  、包商，而李易儒確因被上訴人就系爭工程所提出之問題，交
  代工地主任查明釐清，並提供資料，且曾參與就系爭工程金額
  爭議的會議等情，足認胡議聰證述兩造曾因系爭工程金額爭議
  ，而至上訴人公司對帳一節，應屬實在。
⒊兩造於104年3月1日簽訂系爭工程合約，上訴人於106年1月間向
  被上訴人請領1,100萬元系爭工程款，被上訴人於106年1月間
  ，簽發發票日為106年4月20日之系爭支票交上訴人，嗣兩造於
  106年2月6日另行簽訂系爭裝修合約，惟於106年5月4日簽訂系
  爭解約協議，合意解除系爭裝修合約（見不爭執事項㈡、㈢、㈣
  、㈧）。又上訴人已依系爭裝修合約第5條約定，受領第1期工
  程估驗款即簽約完成之簽約金10%之1,066萬元（見原審卷第56
  頁之系爭裝修合約）；嗣兩造合意解除系爭裝修合約後，依系
  爭解約協議第2條之約定，被上訴人就系爭裝修合約已預付之
  工程款，上訴人應於簽署系爭協議書日後20日內無息返還予被
  上訴人（見原審卷第57頁之系爭解約協議）。是以兩造既於10
  6年2月6日簽訂系爭裝修合約，上訴人復已受領第1期工程估驗
  款即簽約完成之簽約金，但其後不及3個月，兩造旋於106年5
  月4日簽訂系爭解約協議，合意解除系爭裝修合約，堪認胡議
  聰證述兩造於第一次對帳會議，無法對起來，再約第二次的對
  帳，愈對問題愈多，問題也沒有解決等語，應非虛妄。蓋兩造
  間就系爭工程金額爭議，於106年4月間召開會議對帳後，如已
  釐清，當無嗣後於106年5月4日簽訂系爭解約協議，合意解除
  系爭裝修合約之理？因此，被上訴人抗辯兩造於106年2月6日
  簽訂系爭裝修合約後，因系爭工程金額爭議無法釐清，兩造始
  於106年5月4日簽訂系爭解約協議，合意解除系爭裝修合約一
  節，非屬全然無據。
⒋再者，上訴人固提出上證1之通知書及被上訴人之民事起訴狀節
  本（見本院卷第187-189頁），主張其就系爭結構工程於106年
  1月間全部完工，被上訴人已依約給付工程款等語。但依該民
  事起訴狀之內容觀之，被上訴人提起該訴訟之理由之一，即主
  張其發現上訴人之結構工程有重複收費（見本院卷第189頁）
  ，益證胡議聰證述兩造間就系爭工程金額確有爭議一節為可採
  。
⒌基上所述，兩造於106年2月6日簽訂系爭裝修合約後，既因系爭
  工程金額爭議無法釐清，而系爭工程又係胡議聰介紹被上訴人
  承攬，則胡議聰證述因其介紹陳逢澤承攬系爭工程，興建過程
  中，被上訴人股東認承攬合約價格太高，質疑其子胡鎧麟即當
  時被上訴人之負責人，也質疑其和陳逢澤串通合謀污被上訴人
  的錢，並表示要將最後2張系爭款支票提存到法院，要對其和
  陳逢澤提告時，其為證實清白，也不想看到其兒被罵，向被上
  訴人股東們說最後這2張系爭支票，其會提供600萬元兌現，若
  證實上訴人是高報價格，其會負責到底，其始向陳逢澤借款60
  0萬元作為伊向被上訴人承諾的保證金等情，核與前揭事證相
  符，亦與常情無違，應為可採。
⒍是以，胡議聰證述因被上訴人質疑胡議聰與陳逢澤兩人串通高
  報系爭工程之價格，而擬拒絕兌現系爭支票之情況下，其為證
  明其未與陳逢澤串通高報價格，而向被上訴人表明願提供600
  萬元作為系爭支票兌現之用，若事後證實上訴人有高報價格之
  情事，胡議聰會負責到底，若無高報價格之情事，被上訴人即
  應將600萬元返還胡議聰等情既屬可採，則依胡議聰與被上訴
  人間之前揭約定觀之，其等應係約定在系爭工程金額爭議釐清
  前，由胡議聰先提供600萬元之資金予被上訴人作為系爭支票
  兌現之用，並以嗣後系爭工程金額爭議釐清之結果，作為被上
  訴人是否返還該600萬元之條件，即如上訴人無高報價格之情
  事，被上訴人應返還600萬元，如上訴人有高報價格之情事，
  胡議聰在該600萬元之範圍內負其責任，被上訴人無須返還。
  準此，胡議聰基於上開約定因須提供600萬元之資金予被上訴
  人作為兌現系爭支票之用，而向代表上訴人之陳逢澤商借600
  萬元，自堪信系爭600萬元之借款人應係胡議聰以自己名義，
  向上訴人借款無訛。
⒎雖陳逢澤證稱胡議聰向上訴人借款600萬元的理由，是因為被上
  訴人簽發之系爭支票將於106年4月20日屆期，恐無法兌現情事
  ，因此請上訴人借款支應，避免票信產生問題等語。然查，系
  爭支票係被上訴人為支付上訴人於106年1月間向其請領之1,10
  0萬元工程款，而簽發交付上訴人（見不爭執事項㈢），則系爭
  支票既係作為支付上訴人系爭工程款之用，上訴人何須擔憂因
  系爭支票無法兌現，致被上訴人票信產生問題？且依陳逢澤所
  述，胡議聰一開始係要求將面額合計1,100萬元之系爭支票撤
  票，是倘被上訴人果因系爭支票之兌現尚不足600萬元，則其
  僅須補足此不足之600萬元即可，豈有一開始即要求陳逢澤將
  面額合計1,100萬元之系爭支票撤票之理？參以上訴人會出借
  系爭600萬元，係因胡議聰之故，如由被上訴人負責人田文宣
  代表被上訴人借款，陳逢澤不會同意借款等情，已據陳逢澤證
  述在卷（見原審卷第151頁），益證陳逢澤代表上訴人同意將
  系爭600萬元出借予胡議聰，並非因系爭支票無法兌現，致被
  上訴人將有票信產生問題產生之故，而係另有原因。本院審酌
  上情，認上訴人同意出借系爭600萬元予胡議聰之原因，應係
  在胡議聰告知陳逢澤因被上訴人質疑胡議聰與陳逢澤兩人串通
  高報系爭工程之價格，而擬拒絕兌現系爭支票之情況下，胡議
  聰向陳逢澤提出在系爭工程金額爭議釐清前，先行撤票之要求
  ，但因系爭支票已經為票貼，無法撤票，胡議聰始向上訴人商
  借600萬元，以作為其與被上訴人前揭約定應提供之系爭支票
  兌付資金，而上訴人為避免無法兌現合計1,100萬元之系爭支
  票，始同意出借600萬元予胡議聰。佐以，在被上訴人因系爭
  工程金額之爭議，而擬拒絕系爭支票兌現之情況下，其豈有再
  行委由胡議聰向上訴人借款600萬元，以支付系爭票款之理？
  是陳逢澤前揭證述，尚與事實不符，亦與常情有悖，自難採信
  。
⒏從而，胡議聰與被上訴人約定在系爭工程金額爭議釐清前，由
  胡議聰先提供600萬元之資金予被上訴人作為系爭支票兌現之
  用，並以嗣後系爭工程金額爭議釐清之結果，作為被上訴人是
  否返還該600萬元之條件，嗣胡議聰為履行上開約定，而以自
  己之名義向上訴人借款600萬元，以作為系爭支票兌現之資金
  ，並為縮短給付，而指示逕由上訴人將系爭600萬元匯入被上
  訴人之系爭甲存帳戶以利系爭支票兌付，則系爭借款之借款人
  應係胡議聰，洵堪認定。
㈡胡議聰未代理或代表被上訴人向上訴人借貸系爭600萬元：
⒈按代理人所為意思示直接對本人發生效力者，係指代理人於代
  理權限內以本人名義所為之意思表示而言（最高法院69年度台
  上字第3098號判決要旨參照）。查胡議聰係本人以自己名義，
  向上訴人借款，已如前述。又胡議聰於借款時，在系爭字據上
  僅簽署「胡議聰4/19」等字（見不爭執事項㈤），而未有任何
  代理或代表被上訴人意旨之記載。因此，向上訴人借款系爭60
  0萬元者既為胡議聰，其復未有代理或代表被上訴人之意思，
  自難認被上訴人為系爭借款之借款人。
⒉雖被上訴人曾將其系爭甲存帳戶，傳真予證人即上訴人之會計
  李芝伃，有傳真資料可參（見原審卷第7頁），且李芝伃於原
  審證稱：106年4月18日下午胡議聰在上訴人公司打電話回去被
  上訴人，交代要求被上訴人傳真系爭甲存帳號給伊，傳真之前
  ，陳逢澤和胡議聰在上訴人辦公室內談話，陳逢澤後來叫伊進
  去詢問，被上訴人在104年1月17日支付給上訴人之工程款支票
  可否撤票，伊說該支票已於104年1月18日經去合庫辦理票貼了
  ，無法撤票，胡議聰就問要如何處理，伊說被上訴人要去借款
  並存入甲存帳戶內，伊就離開了，之後過了一段時間胡議聰才
  拿上開傳真給伊，傳真機在陳逢澤辦公室內；系爭字據為伊製
  作，交給胡議聰簽名，其上「106/4/19胡董暫借陸佰萬現金」
  係伊繕打等語（見原審卷第127-129頁）。另證人即陳逢澤媳
  婦林詠曛亦證述：106年4月18日胡議聰來上訴人公司借錢，當
  天胡議聰有打電話請被上訴人傳真匯款帳號給上訴人會計李芝
  伃，請上訴人儘快匯款給被上訴人等語（見原審卷第124頁）
  。然查，系爭600萬元借款事宜，係由陳逢澤與胡議聰兩人共
  同商議，已如前述，而李芝伃與林詠曛均僅係承陳逢澤之指示
  辦理，並未參與系爭借款事宜之商議，已據其等證述在卷（見
  原審卷第123、130頁），是李芝伃與林詠曛兩人之上開證言，
  已無從作為認定系爭600萬元借款之借款人係被上訴人之判斷
  基礎。參以，李芝伃繕打之系爭字據內容，唯一記載與借款人
  有關之文字係「106/4/19胡董暫借陸百萬現金」，而所謂「胡
  董」係指胡議聰一節，復據李芝伃證述明確（見原審卷第129
  頁），益證胡議聰證述系爭借款是其所借，其才在系爭字據上
  簽名等語，應非虛妄。蓋如系爭借款之借款人確為被上訴人，
  衡情，上訴人之會計李芝伃於繕打系爭字據之內容時，自當明
  確記載借款人為被上訴人，而非僅記載為「胡董」。再者，因
  胡議聰與被上訴人約定在系爭工程金額爭議釐清前，由胡議聰
  先提供600萬元之資金予被上訴人作為系爭支票兌現之用，並
  以嗣後系爭工程金額爭議釐清之結果，作為被上訴人是否返還
  600萬元之條件，嗣胡議聰為履行上開約定，而以自己之名義
  向上訴人借款600萬元，以作為系爭支票兌現之資金，已如前
  述，則胡議聰為縮短給付，而指示上訴人將系爭600萬元直接
  匯入被上訴人之系爭甲存帳戶，即與常情無違。佐以，上訴人
  對內與其關係企業唐承公司調借系爭600萬元時，猶書立借款
  契約書，載明借款之內容（見原審卷第6頁之借款契約書），
  則其對外如確出借系爭600萬元予被上訴人時，豈有未於系爭
  字據上載明借款人為被上訴人之理？是本院尚無從以李芝伃、
  林詠曛上開證言，推論系爭借款人為被上訴人之判斷基礎。
⒊至上訴人主張其於實施系爭裝修期間，有關系爭裝修工程之大
  理石工程，係由胡議聰出面代表被上訴人，與陳逢澤及訴外人
  極美力有限公司負責人藍子淵協議等情，並提出上證2之大理
  石材報價單為證（見本院卷第191頁）。但此報價單縱可證明
  胡議聰曾以被上訴人之代理人身分協商大理石材，然亦無法以
  此證明胡議聰有以被上訴人之代表人或代理人身分自居，而以
  被上訴人名義向上訴人借貸系爭600萬元。
⒋從而，胡議聰為履行其與被上訴人所為之前揭約定，即在系爭
  工程金額爭議釐清前，由其先提供600萬元之資金予被上訴人
  作為系爭支票兌現之用，並以嗣後系爭工程金額爭議釐清之結
  果，作為被上訴人是否返還600萬元條件之約定，始以自己之
  名義向上訴人借款600萬元，並因此指示逕由上訴人將600萬元
  匯入被上訴人之系爭甲存帳戶，但胡議聰既未代理或代表被上
  訴人，亦未以被上訴人之名義向上訴人借貸系爭600萬元，被
  上訴人自非系爭600萬元之借款人。
㈢被上訴人未有足使上訴人認其有授與代理權予胡議聰之表現行
  為：
⒈按由自己之行為表示以代理權授與他人者，對於第三人應負授
  權人之責任，必須本人有表見之事實，足使第三人信該他人有
  代理權之情形存在，始足當之 (最高法院70年台上字第657號
  判例要旨參照) 。
⒉查胡議聰係以自己之名義向上訴人借款600萬元，且其於借款時
  並未表明代理被上訴人之意旨，已如前述，又消費借貸契約成
  立後，借款人指示貸與人，將款項匯予第三人之情形，比比皆
  是，尚無從以第三人提供帳戶資料，即認該第三人應負授權人
  責任。遑論胡議聰係以自己之名義向上訴人借款600萬元。是
  縱被上訴人將其系爭甲存帳戶，傳真予上訴人之會計李芝伃，
  但尚難以此認被上訴人有何足使上訴人認其有授與向上訴人借
  款600萬元代理權予胡議聰之表現行為，自無從令被上訴人依
  民法第169條有關表現代理之規定，負授權人責任之餘地。
㈣上訴人依民法第478條之規定，請求被上訴人返還600萬元借款
  ，為無理由：
⒈按借用人應於約定期限內，返還與借用物種類、品質、數量相
  同之物，未定返還期限者，借用人得隨時返還，貸與人亦得定
  一個月以上之相當期限，催告返還，固為民法第478條所明定
  。然基於債之相對性，消費借貸契約之債之效力，僅存在於貸
  與人與借用人之間。
⒉查胡議聰為履行其與被上訴人所為之前揭由其提供600萬元資金
  予被上訴人作為系爭支票兌現之用，並以嗣後系爭工程金額爭
  議釐清之結果，作為被上訴人是否返還600萬元條件之約定，
  而以自己之名義向上訴人借款600萬元，並因此指示逕由上訴
  人將600萬元匯入被上訴人之系爭甲存帳戶，業如前述，且胡
  議聰係以自己名義向上訴人商借系爭600萬元，而非以被上訴
  人之名義借款，亦未代表或代理被上訴人向上訴人借貸系爭60
  0萬元，及被上訴人將其系爭甲存帳戶，傳真予上訴人之會計
  李芝伃，亦難以此認被上訴人有何足使上訴人認其有授與向上
  訴人借款600萬元代理權予胡議聰之表現行為，均如前述，因
  此，被上訴人既非系爭600萬元之借款人，亦無從令其依民法
  第169條有關表現代理之規定，負授權人責任。從而，上訴人
  依民法第478條之規定，請求被上訴人返還600萬元借款，洵屬
  無據，應予駁回。
㈤上訴人依民法第179條之規定，請求被上訴人返還600萬元，為
  無理由：
⒈按於指示給付關係中，被指示人係為履行其與指示人間之約定
  ，始向領取人（第三人）給付，被指示人對於領取人，原無給
  付之目的存在。苟被指示人與指示人間之關係不存在（或不成
  立、無效或被撤銷、解除），被指示人應僅得向指示人請求返
  還其無法律上原因所受之利益。至領取人所受之利益，原係本
  於指示人而非被指示人之給付，即被指示人與第三人間尚無給
  付關係存在，自無從成立不當得利之法律關係（最高法院105
  年度台上字第633號判決要旨參照） 。
⒉查胡議聰與被上訴人約定在系爭工程金額爭議釐清前，由胡議
  聰先提供600萬元之資金予被上訴人作為系爭支票兌現之用，
  並以嗣後系爭工程金額爭議釐清之結果，作為被上訴人是否返
  還該600萬元之條件，嗣胡議聰為履行上開約定，而以自己之
  名義向上訴人借款600萬元，以作為系爭支票兌現之資金，業
  如前述，則胡議聰係以自己之名義向上訴人借款600萬元，雖
  用以支付其基於與被上訴人間之上開約定，而指示逕由上訴人
  將600萬元匯入被上訴人之系爭甲存帳戶，此應屬付款方式之
  指示。準此，上訴人係為履行其與胡議聰間之借款約定，始向
  被上訴人給付系爭600萬元，上訴人對於被上訴人，原無給付
  之目的存在，揆諸前揭說明，縱如上訴人與胡議聰間之借貸關
  係不存在（或不成立、無效或被撤銷、解除），上訴人應僅得
  向指示人即胡議聰請求返還其無法律上原因所受之利益。至領
  取人即被上訴人所受之利益，原係本於指示人即胡議聰而非上
  訴人之給付，即上訴人與被上訴人間尚無給付關係存在，自無
  從成立不當得利之法律關係。
⒊從而，被上訴人受領系爭600萬元，係本於胡議聰而非上訴人之
  給付，則上訴人依民法第179條之規定，請求被上訴人返還600
  萬元，亦屬無據，不應准許。
綜上所述，上訴人先位依民法第478條之規定；備位依民法第17
  9條之規定，請求被上訴人給付上訴人600萬元，及自起訴狀繕
  本送達翌日起至清償日止之法定遲延利息，於法皆屬無據，不
  應准許。原審為上訴人敗訴之判決，並駁回假執行之聲請，即
  無不合，上訴論旨指摘原判決不當，求予廢棄改判，為無理由
  ，應駁回其上訴。
本件事證已臻明確，兩造其餘之攻擊或防禦方法及所用之證據
  ，經本院斟酌後，認為均不足以影響本判決之結果，爰不逐一
  論列，附此敘明。
據上論結，本件上訴為無理由，依民事訴訟法第449條第1項、
  第78條，判決如主文。
中　　華　　民　　國　　109 　年　　1 　　月　　7 　　日
                  民事第十五庭  
                        審判長法  官  方彬彬
                              法  官  趙雪瑛
                              法  官  謝永昌
正本係照原本作成。
如不服本判決，應於收受送達後20日內向本院提出上訴書狀，其
未表明上訴理由者，應於提出上訴後20日內向本院補提理由書狀
（均須按他造當事人之人數附繕本）上訴時應提出委任律師或具
有律師資格之人之委任狀；委任有律師資格者，另應附具律師資
格證書及釋明委任人與受任人有民事訴訟法第466條之1第1項但
書或第2項（詳附註）所定關係之釋明文書影本。如委任律師提
起上訴者，應一併繳納上訴審裁判費。
中　　華　　民　　國　　109 　年　　1 　　月　　8 　　日
　　　　　　　　　　　　　    書記官  王增華
附註：
民事訴訟法第466條之1（第1項、第2項）：
對於第二審判決上訴，上訴人應委任律師為訴訟代理人。但上訴
人或其法定代理人具有律師資格者，不在此限。
上訴人之配偶、三親等內之血親、二親等內之姻親，或上訴人為
法人、中央或地方機關時，其所屬專任人員具有律師資格並經法
院認為適當者，亦得為第三審訴訟代理人。